臺灣臺東地方法院民事判決　　　　　　　94年度簡上字第13號
上　訴　人　友聯產物保險股份有限公司
法定代理人　甲○○
訴訟代理人　戊○○
被上訴人　　庚○○
訴訟代理人　己○○
上列當事人間請求給付保險金事件，上訴人對於中華民國94年4
月6日本院臺東簡易庭94年度東簡字第10號第一審判決提起上訴
，本院於民國94年9月21日言詞辯論終結，判決如下：
    主  文
上訴駁回。
第二審訴訟費用由上訴人負擔。
    事實及理由
一、上訴人起訴主張：被上訴人庚○○於民國92年7月24日17時4
    0分許，駕駛車牌號碼P5-6697號自小客車，在臺東縣東河鄉
    隆昌村七里橋上，因駕駛失控駛入對向車道，致撞損上訴人
    所承保訴外人丙○○所有由訴外人辛○○駕駛之車牌號碼N9
    -1350號自小客車 (以下簡稱系爭車輛)，前開車禍案件經臺
    東縣警察局成功分局警備隊處理完畢，被上訴人應負全部肇
    事責任 (以下簡稱系爭車禍事故)。系爭車輛經送交日日新
    汽車材料有限公司修復，其中工資新臺幣 (下同)91,000 元
    、材料費158,500元，經協議以100,000元包修，修理費業經
    上訴人本於保險責任於92年12月4日給付日日新汽車材料有
    限公司完畢。系爭車禍事故雖經臺東縣東河鄉調解委員會調
    解成立，惟辛○○並非系爭車輛之所有權人，無權就系爭車
    輛修復費用與被上訴人進行調解，上訴人自不受該調解內容
    之拘束。爰依保險法第53條代位求償權、民法第184條第1項
    前段、第196條侵權行為損害賠償請求權，請求被上訴人給
    付100,000元之損害賠償及法定遲延利息 (原審為上訴人敗
    訴之判決，上訴人聲明不服提起上訴)，並為上訴聲明：(一)
    原判決廢棄。(二)被上訴人應給付上訴人100,000元及自93年9
    月24日 (即支付命令繕本送達之翌日)起至清償日止按年息
    百分之5計算之利息。
二、被上訴人則以：系爭車禍事故業經被上訴人向臺東縣東河鄉
    調解委員會聲請調解，調解結果由被上訴人以220,000元買
    斷系爭車輛，系爭車輛之殘餘價值則交由辛○○自行處理，
    被上訴人業已給付辛○○220,000元完畢，辛○○於調解成
    立後向上訴人申請理賠，保險理賠與被上訴人無關，上訴人
    無權再向被上訴人請求等語，資為抗辯，並為答辯聲明：駁
    回上訴。
三、兩造不爭執之事實：
    被上訴人於92年7月24日17時40分許，駕駛車牌號碼P5-6697
    號自小客車，在臺東縣東河鄉隆昌村七里橋上，因駕駛失控
    駛入對向車道，致撞損上訴人所承保訴外人丙○○所有由訴
    外人辛○○駕駛之系爭車輛，系爭車禍事故經被上訴人以辛○○為相對人向臺東縣東河鄉調解委員會聲請調解，於92年
    7月29日調解成立，由被上訴人以220,000元買斷系爭車輛，
    並將撞損之系爭車輛交由辛○○自行處理其殘餘價值。上訴
    人就系爭車輛於92年12月4日給付修車廠即日日新汽車材料
    有限公司100,000元之修復費用等情，為兩造所不爭執，並
    有汽車保險理賠計算書 (見原審卷第4頁)、駕駛執照 (見原
    審卷第5頁)、系爭車輛行車執照 (見原審卷第5頁)、統一發
    票 (見原審卷第6頁)、估價單 (見原審卷第7頁至第9頁)、
    調解書 (見原審卷第23頁)、道路交通事故證明書 (見原審
    卷第42頁)在卷可稽，復經本院依職權向臺東縣東河鄉公所
    調取92年民調字第24號車禍賠償調解事件卷宗查核無訛，應
    堪信為真實。
四、得心證之理由：
    本件經兩造協議，並同意簡化爭點為：(一)辛○○是否有權就
    N9-1350號自小客車之車禍事故，與被上訴人為調解？(二)臺
    東縣東河鄉調解委員會92年民調字第24號調解，對上訴人是
    否有拘束力？經查：
(一)系爭車輛駕駛人辛○○就系爭車輛所受損害是否有無與被上
    訴人調解之權限，業經證人辛○○於本院證稱：「(N9-1350
    號自小客車於事故發生時是何人所有？)是我太太丙○○所
    有，但都是我在使用。」、「 (丙○○是否知道妳和庚○○
    對系爭車禍事故在臺東縣東河鄉調解委員會調解？)她知道
    。」、「 (丙○○有無授權給你，對系爭車輛損壞的部分為
    調解？)她說交給我自己處理，因為她並沒有在使用這部車
    子。」等語 (見本審卷第47頁至第48頁)，且經上訴人訴訟
    代理人向本院陳明後，再次發問，證人辛○○仍證稱：「 (
    請求訊問證人，丙○○是否知道有東河鄉調解委員會調解之
    事，而授權你處理？)知道」、「 (請求訊問證人，丙○○
    是否完全授權你申辦保險理賠事宜？)是的。」等語 (見本
    審卷第49頁)。則證人辛○○為系爭車輛登記所有人丙○○
    之配偶，有丙○○之身分證影本、系爭車輛行車執照附卷可
    按 (見原審卷第5頁)，又系爭車禍事故發生時，系爭車輛係
    由辛○○駕駛，為兩造不爭執之事實，是證人辛○○證稱丙○○將系爭車輛損壞之調解事宜交由其處理，衡與常理無違
    ，亦與夫妻日常生活事務相互代理之常情相符，其證詞堪予
    可採，是以辛○○就系爭車輛所為調解，係經丙○○處權處
    理之事實，應堪認定。
(二)按代理人與第三人為法律行為時，雖未以本人名義為之，但
    有為本人之意思，且此項意思為相對人所明知或可得而知者
    ，為隱名代理，仍發生代理之效果；次按保險人對於第三人
    之請求權，既係來自被保險人對於第三人之損害賠償請求權
    ，則被保險人因第三人之所為發生保險事故者，如被保險人
    與第三人成立和解，向第三人取得損害賠償，則被保險人對
    第三人既無損害賠償請求權，保險人雖再給付保險金與被保
    險人，亦不得向第三人請求給付任何款項 (最高法院91年度
    臺上字第2461號、55年度臺上字第1410號裁判要旨參照)。
    本件被上訴人向臺東縣東河鄉調解委員會調解時，係以辛○○為調解相對人，辛○○於調解時並未告知其非系爭車輛所
    有人，亦未表明係以系爭車輛所有人丙○○代理人名義就系
    爭車輛進行調解，固有調解書在卷可稽 (見原審卷第23頁)
    ，並經證人辛○○、證人即臺東縣東河鄉調解委員乙○○、
    證人即調解委員會秘書丁○○證述明確 (見本審卷第48頁、
    第50頁、第51頁)，惟系爭車輛登記之所有權人為何人，乃
    客觀存在之事實，被上訴人非無從查知；且觀諸調解書內容
    記載：「聲請人 (即被上訴人)同意補貼對造人(即辛○○)
    車輛修復、體傷、折舊及一切損失等費用‧‧」等情，則辛○○為系爭車禍事故發生時之系爭車輛駕駛人，其就系爭車
    輛損壞之修復等一切損失參與調解，請求被上訴人賠償系爭
    車輛因損壞所減少之價值、及修復費用，堪認其有為系爭車
    輛所有人本人為調解之意思，且該意思應為被上訴人可得而
    知，是以本件調解雖以辛○○名義與被上訴人簽立調解書，
    惟既係為系爭車輛所有人丙○○而為，辛○○為丙○○而簽
    訂該調解書，依首揭說明，即屬隱名代理，仍發生代理之效
    力，該調解之效力自應及於丙○○。
(三)又證人即臺東縣東河鄉調解委員乙○○於本院證稱：「 (如
    果220,000元只是車子的部分，為何又不包含保險理賠？)應
    該220,000元是買斷車子的部分，保險理賠跟庚○○完全沒
    有關係。所以220,000元應該是包含保險的部分。我前面的
    陳述有誤。」等語 (見本審卷第51頁)；證人即臺東縣東河
    鄉調解委員會秘書丁○○於本院證稱：「 (調解時的情形？
    )當時雙方對車主是誰，都沒有談過。220,000元是買斷系爭
    車輛。保險部分包含在內。因為系爭車輛以220,000元買斷
    之後，尚有剩餘價值，當時的意思是說不管辛○○是否要出
    售，或是修理，都跟庚○○（被上訴人）沒有關係。」等語
    (見本審卷第51頁)，足見上訴人主張之保險理賠金額部分，
    業經包含於被上訴人與辛○○調解成立之220,000元範圍內
    ，則丙○○與被上訴人間就系爭車輛之損壞事宜既已於92年
    7月29日調解成立，由被上訴人以220,000元買受系爭車輛，
    被上訴人並於調解後已交付辛○○220,000元，且經本院於
    同年8月8日以92年度成字第40號核調解審核事件准予核定，
    上訴人自應受該調解成立內容之拘束。上訴人於前開調解成
    立後，雖於92年12月4日就系爭車輛之損壞給付日日新汽車
    材料有限公司100,000元修復費用，惟丙○○對被上訴人之
    損害賠償請求權既已經調解成立而消滅，揆之前開說明，上
    訴人自無從主張依保險法第53條代位權行使丙○○對被上訴
    人之請求權，是上訴人不得向被上訴人請求給付任何款項，
    要無疑義。
五、綜上所述，本件上訴人主張其不受被上訴人與辛○○調解成
    立之拘束，自屬無據，不足為採。從而，上訴人主張本於保
    險法第53條代位求償權、民法第184條第1項前段、第196條
    ，請求被上訴人給付100,000元之損害賠償及其法定遲延利
    息為無理由，不應准許。原審為上訴人敗訴之判決，並無不
    合。上訴意旨指摘原判決不當，求予廢棄改判，為無理由，
    應予駁回。
據上論結：本件上訴為無理由，依民事訴訟法第436條之1第3項
、第449條第1項、第78條，判決如主文。
中　　華　　民　　國　　94　　年　　10　　月　  5 　　日
                  民事庭    審判長法  官　王漢章
                                  法  官　曾宗欽
                                  法  官  簡芳潔
以上正本係照原本作成。
本件判決不得上訴。
中　　華　　民　　國　　94　　年　　10　　月　　5 　　日
                                書記官　李春菊
